【裁判字號】    97,消債更,319
【裁判日期】    970926
【裁判案由】    更生事件
【裁判全文】
臺灣臺南地方法院民事裁定           97年度消債更字第319號
債  務  人  甲○○
上列當事人因消費者債務清理事件聲請更生，本院裁定如下：
    主  文
債務人甲○○自民國九十七年九月二十六日上午11時起開始更生
程序。
    理  由
一、按債務人不能清償債務或有不能清償之虞，且無擔保或無優
    先權之債務總額未逾新臺幣1,200 萬元者，於法院裁定開始
    清算程序或宣告破產前，得向法院聲請更生。法院開始更生
    程序之裁定，應載明其年、月、日、時，並即時發生效力，
    消費者債務清理條例第3 條、第42條第1 項、第45條第1 項
    定有明文。又按債務人對於金融機構因消費借貸、自用住宅
    借款、信用卡或現金卡契約而負債務，在聲請更生或清算前
    ，應提出債權人清冊，以書面向最大債權金融機構請求協商
    債務清償方案，並表明共同協商之意旨，債務人與金融機構
    協商成立者，不得聲請更生或清算，但因不可歸責於己之事
    由，致履行顯有重大困難者，不在此限，消費者債務清理條
    例第151 條第1、5項亦定有明文。
二、聲請意旨略以：債務人甲○○任職於宏遠興業股份有限公司
    ，每月平均薪資約新臺幣（下同）21,000元，除此薪資收入
    外，名下雖有土地、房屋各1 筆，然均在臺灣土地銀行貸款
    中，累計債務總金額已達3,312,565 元，前曾於民國（下同
    ）95年5 月11日依照中華民國銀行公會會員辦理消費金融案
    件無擔保債務協商機制，與債權人慶豐商業銀行等10家銀行
    成立協商，於95年6月起每月應還款金額為21,827元，分100
    期，至全部清償為止。債務人每月收入扣除每月應清償之協
    商金額後，已無法維持基本生活費支出，債務人繳款至97年
    3月始毀諾，有不可歸責於己之事由，致履行顯有重大困難
    ，且無擔保或無優先權之債務總額未逾1,200萬元，復未經
    法院裁定開始清算程序或宣告破產，爰依法向本院聲請更生
    等語。
三、經查：債務人主張之上開事實，業據提出薪資單、96年度各
    類所得扣繳暨免扣繳憑單、薪轉存摺內頁影本、財團法人金
    融聯合徵信中心之當事人綜合信用報告、聲請人94、95年度
    之國稅局財產歸屬資料及綜合所得稅各類所得資料清單等件
    為證，並經本院調取稅務電子閘門財產所得調件明細表、勞
    保局電子閘門查詢作業表可知，債務人於95年度於宏遠興業
    股份有限公司薪資暨其他所得為272,599元，96年度於宏遠
    興業股份有限公司薪資所得合計284,310元，97年6月1日並
    於該公司投保勞保則顯示每月投保薪資為27,600元，尚無其
    他所得；又債務人名下之土地、房屋各1筆（債務人住所地
    ），係向臺灣土地銀行於89年間貸款所購得，亦有該行陳報
    狀所附貸款契約書3紙附卷足憑。債務人雖曾於消費者債務
    清理條例施行前，與各債權銀行就無擔保債務成立協商，約
    定自95年6月起，分100期，每月償還21,827元等情，有協議
    書附卷可按，然查，債務人每月收入僅約23,000元，於97年
    1 月起債權人土地銀行聲請執行法院強制執行債務人三分之
    一之薪資後（本院97年度執字第116號），債務人實得薪資
    於97年1月至4月每月實得薪資加上借支部分約為1萬4千元至
    1萬7千元不等，堪認債務人主張因遭強制執行以致收入減少
    一節，應堪採信。又雖債權人土地銀行事後雖向執行法院聲
    請延緩執行，之後亦未續行執行以致視為撤回強制執行，然
    以臺灣省97年每月每人最低生活費係9,829元以觀，債務人
    正常情況下，每月所領之薪資約為23,000元，扣除其本身最
    低生活費9,829元，亦不足支付其之前債務協商金額每月
    21,827元，是債務人主張其係因不可歸責於己之事由，致履
    行上開協議顯有重大困難，堪予採信，債務人確已達不能清
    償債務之程度。另債務人前未曾經法院宣告清算程序或宣告
    破產，亦未曾依消費者債務清理條例或破產法之規定而受刑
    之宣告等情，亦有本院民事紀錄科查詢表、臺灣高等法院被
    告前案紀錄表在卷可憑。
四、綜上所述，債務人僅係一般消費者，並未從事營業，其已達
    不能清償債務或有不能清償之虞之程度，其中無擔保或無優
    先權之債務，在1,200 萬元以下，之前雖與各債權銀行達成
    協議，但因不可歸責於己之事由，致履行上開協議顯有重大
    困難，且未經法院裁定開始清算程序或宣告破產，又查無消
    費者債務清理條例第6 條第3 項、第8 條或第46條各款所定
    駁回更生聲請之事由存在，則債務人聲請更生，應屬有據，
    爰裁定如主文。
中    華    民    國    97    年    9    月    26    日
              民事第三庭    法      官  蔡雅惠
上為正本係照原本作成。
本裁定不得抗告。
本裁定已於97年9月26日上午11時公告。
中    華    民    國    97    年    9    月    26    日
                            書  記  官  詹書瑋


司法院資訊處製作；財團法人民間司法改革基金會備份。
